【裁判字號】    99,勞安訴,1
【裁判日期】    990527
【裁判案由】    過失致死等
【裁判全文】
臺灣板橋地方法院刑事判決             99年度勞安訴字第1號
公  訴  人  臺灣板橋地方法院檢察署檢察官
被      告  甲○○
上列被告因過失致死等案件，經檢察官提起公訴（99年度偵字第
8759號），被告於準備程序中就被訴事實為有罪之陳述，經告知
簡式審判程序之旨，並聽取當事人之意見後，本院合議庭裁定由
受命法官獨任進行簡式審判程序，判決如下：
    主  文
甲○○從事業務之人，因業務上之過失致人於死，處有期徒刑陸
月，如易科罰金，以新臺幣壹仟元折算壹日。緩刑貳年。
    事  實
一、甲○○係址設臺北縣土城市○○路○ 段250 巷2 之2 號「協
    利五金工程行」之負責人，以從事工程施作之承包為業，其
    因承攬「高印企業有限公司」位於臺北縣樹林市○○街74巷
    11號之廠房屋頂更新工程，因而雇用陳易宏、陳建至2 人在
    上址施工，為從事業務之人，亦為勞工安全衛生法第2 條第
    2 項所稱之雇主。甲○○於民國99年1 月18日，指示陳易宏
    、陳建至在上址從事廠房下層屋頂烤漆板拆除作業時，本應
    注意雇主對於防止有墜落之虞之作業場所引起之危害，應有
    符合標準之必要安全設備，亦即對於高度2 公尺以上之作業
    場所，勞工有墜落之虞者，應構築施工架等工作台或採取其
    他安全措施，以及對於勞工於地面2 公尺以上從事作業有墜
    落之虞者，應使勞工戴用安全帽、安全帶等防護具，而依當
    時現場情況並無不能注意之情事，詎其竟疏未注意及此，即
    貿然令陳易宏、陳建至在毫無防護之情形下施作，致陳易宏
    站立於離地面高約3.95公尺之屋頂烤漆板上作業時，不慎由
    站立處墜落地面，經送往亞東紀念醫院急救後，於同日21時
    9 分許，因全身多處骨折導致中樞神經衰竭而死亡。
二、案經臺灣板橋地方法院檢察署檢察官相驗後自動偵查起訴。
    理  由
一、本件被告甲○○所犯為死刑、無期徒刑、最輕本刑為3 年以
    上有期徒刑以外之罪，且非高等法院管轄第一審之案件，於
    本院準備程序進行中，被告就被訴事實為有罪之陳述，經告
    知被告簡式審判程序之旨，並聽取公訴人及被告之意見後，
    本院合議庭裁定由受命法官獨任進行簡式審判程序，合先敘
    明。
二、上開犯罪事實，業據被告甲○○於偵查及本院審理時坦承不
    諱，核與證人陳建至於警詢中證述之情節相符，並有行政院
    勞工委員會北區勞動檢查所99年3 月4 日勞北檢製字第0991
    003062號函附之職業災害檢查報告書、亞東紀念醫院診斷證
    明書、現場照片6 張、臺灣板橋地方法院檢察署勘驗筆錄、
    相驗屍體證明書、檢驗報告書及相驗照片21張等在卷可稽。
    又按雇主對於防止有墜落、崩塌等之虞之作業場所引起之危
    害應有符合安全標準之必要安全衛生設備，勞工安全衛生法
    第5 條第1 項第5 款定有明文。被告甲○○為從事屋頂更新
    工程業務之人，亦為勞工安全衛生法第2 條第2 項所稱之雇
    主，對於上開規定理應知之甚詳，且依當時現場之狀況，又
    無不能注意之情事，竟疏未確實督促被害人使用安全帶、安
    全帽等防護具，致被害人在距離地面高度約3.95公尺之屋頂
    烤漆板更換作業作業時，因不慎墜落至地面，經送醫救治，
    仍因全身多處骨折導致中樞神經衰竭而死亡，被告上開行為
    自有過失至明，另被害人確因本件事故而死亡，與被告上開
    過失行為間，具有相當因果關係。綜上所述，足認被告前開
    自白核與事實相符，本案事證明確，被告犯行堪以認定，應
    予依法論科。
三、核被告所為，係犯刑法第276 條第2 項之業務過失致死罪，
    並違反勞工安全衛生法第5 條第1 項第5 款之規定，致發生
    同法第28條第2 項第1 款之死亡職業災害，應依同法第31條
    第1 項之規定處斷。被告係以一行為觸犯上開二罪名，為想
    像競合犯，應依刑法第55條規定，從一重之業務過失致死罪
    論處。爰審酌被告疏未督促被害人使用安全帶、安全帽及提
    供符合標準之必要安全設備，亦未盡其注意義務，因而發生
    本件職業災害，造成被害人死亡此一無法彌補之結果，行為
    確有不當，惟念其犯後坦承犯行，且已與被害人家屬達成和
    解，有臺北縣土城市調解委員會99年民調字第40號調解書1
    份可稽（見偵查卷第17頁），賠償被害人家屬所受之損害，
    態度良好等一切情狀，參酌檢察官之具體求刑，量處如主文
    所示之刑，並諭知易科罰金之折算標準。末查，被告前未曾
    因故意犯罪受有期徒刑以上刑之宣告，有臺灣高等法院被告
    前案紀錄表1 份附卷可憑，其因一時疏忽，致罹刑章，犯後
    已積極與被害人家屬達成和解，經此偵審暨科刑之教訓後，
    當知警惕而無再犯之虞，本院綜核各情，認對其所宣告之刑
    ，以暫不執行為適當，爰併予宣告緩刑2 年，以啟自新。
據上論斷，應依刑事訴訟法第273 條之1 第1 項、第299 條第1
項前段，勞工安全衛生法第31條第1 項，刑法第11條前段、第27
6 條第2 項、第55條、第41條第1 項前段、第74條第1 項第1 款
，刑法施行法第1 條之1 ，判決如主文。
本案經檢察官黃怡華到庭執行職務。
中    華    民    國    99    年    5     月    27    日
                  刑事第十五庭  法  官  廖欣儀
以上正本證明與原本無異。
如不服本判決應於收受判決後10日內向本院提出上訴書狀，並應
敘述具體理由。其未敘述上訴理由者，應於上訴期間屆滿後20日
內向本院補提理由書（均須按他造當事人之人數附繕本）「切勿
逕送上級法院」。
                                書記官  顏偉林
中    華    民    國    99    年    5     月    27    日
附錄本判決論罪科刑之法條：
勞工安全衛生法第31條第1 項
違反第5 條第1 項或第8 條第1 項之規定，致發生第28條第2 項
第1 款之職業災害者，處3 年以下有期徒刑、拘役或科或併科新
台幣15萬元以下罰金。
刑法第276 條第2 項
從事業務之人，因業務上之過失犯前項之罪者，處5 年以下有期
徒刑或拘役，得併科3 千元以下罰金。

司法院資訊處製作；財團法人民間司法改革基金會備份。
